【裁判字號】    99,上訴,526
【裁判日期】    990624
【裁判案由】    違反槍砲彈藥刀械管制條例
【裁判全文】
臺灣高等法院臺中分院刑事判決         99年度上訴字第526號
上  訴  人
即  被  告  甲○○
指定辯護人  本院公設辯護人 王金陵
上列上訴人因違反槍砲彈藥刀械管制條例案件，不服臺灣彰化地
方法院98年度訴字第1537號中華民國99年1月22日第一審判決（
起訴案號：臺灣彰化地方法院檢察署98年度偵字第1382號），提
起上訴，本院判決如下：
    主    文
上訴駁回。
    犯罪事實
一、甲○○明知可發射子彈具殺傷力之改造手槍乃槍砲彈藥刀械
    管制條例所規定列管之違禁物，非經主管機關許可，不得擅
    自持有，竟基於非法持有具殺傷力改造手槍之各別犯意，先
    後實施下列行為：(一)於民國97年10至11月間某日，在雅虎奇
    摩拍賣網站上，以新臺幣（下同）4500元，向某真實姓名年
    籍不詳之成年人購買詳如附表編號一所示、可發射子彈具殺
    傷力之改造手槍1支（槍枝管制編號：0000000000號），而
    經該名成年人以郵寄方式，將上述具殺傷力之改造手槍1支
    寄送給甲○○，甲○○即未經許可而持有之，並置於彰化縣
    彰化市○○街259巷65號之住處內；(二)又於98年1月25日，在
    雲林縣斗六市之帝斯奈玩具槍店，向另1名真實身分不詳之
    成年人，以5500元之代價，購得詳如附表編號二所示、可發
    射子彈具殺傷力之改造手槍1支（槍枝管制編號：000000000
    0號），而未經許可持有之，且亦置於上開住處中。嗣為警
    持臺灣彰化地方法院所核發之搜索票，於98年2月3日下午1
    時30分許，至彰化縣彰化市○○街259巷65號執行搜索，當
    場查獲甲○○，並扣得上開詳如附表編號一、二所示均具殺
    傷力之改造手槍各1支，進而查獲上情（甲○○另被訴未經
    許可，持有子彈，經原審判處有期徒刑4月，併科罰金新臺
    幣1萬元，罰金如易服勞役，以新臺幣1千元折算1日部分，
    甲○○提起上訴後，已撤回上訴而確定；至其被訴未經許可
    持有槍枝主要組成零件部分，原審為無罪判決後，檢察官並
    未上訴，亦已確定）。
二、案經臺中市警察局第一分局報請臺灣彰化地方法院檢察署檢
    察官偵查起訴。
    理    由
壹、證據能力部分：
一、按法院或檢察官依刑事訴訟法第208條規定囑託醫院、學校
    或其他相當之機關、團體為鑑定時，祇須其以言詞或書面提
    出之鑑定報告，符合刑事訴訟法第206條第1項、第208條所
    規定之形式要件，即具有證據能力，此即屬於刑事訴訟法第
    159條第1項所稱「法律有規定」之特別情形。次按刑事訴訟
    之鑑定，為證據調查方法之一種，係指由具有特別知識經驗
    之人或機關，就特別需要特殊知識經驗之事項，予以鑑識、
    測驗、研判及斷定，供為法院或檢察官認定事實之參考。刑
    事訴訟法第198條規定：「鑑定人由審判長、受命法官或檢
    察官就下列之人選任一人或數人充之：一、就鑑定事項有特
    別知識經驗者。二、經政府機關委任有鑑定職務者。」第20
    8第1項前段規定：「法院或檢察官得囑託醫院、學校或其他
    相當之機關、團體為鑑定」即本此旨。是上級檢察機關首長
    基於辦案實務需要，函示指定某類特殊案件之待鑑事項，囑
    託某一或某些特別具有該項專門知識經驗之機關，予以鑑定
    ，並非法所不許。從而，警察機關逕依該函示辦理，按諸檢
    察一體及檢察官指揮調、偵查之原則，難認於法不合（最高
    法院96年度台上字第4177號判決意旨參照）。查本件扣案詳
    如附表編號一、二所示之改造手槍各1支經內政部警政署刑
    事警察局（下稱刑事警察局）鑑定後，由該局所出具之98年
    3月13日刑鑑字第0980018512號鑑驗書（見偵查卷第178至18
    2頁），係由警察機關依照上級檢察機關首長函示指示（查
    刑事警察局係經臺灣高等法院檢察署檢察長概括選任為有關
    槍砲、彈藥及火藥殘跡之鑑定機關）送請該局進行鑑定所得
    之結果，並已載明其鑑定方法與鑑驗之結果，而符合鑑定報
    告之法定記載要件，依據刑事訴訟法第159條之立法理由及
    第206條之規定，自有證據能力。
二、次按照相機拍攝之照片，係依機器之功能，攝錄實物形貌而
    形成之圖像，除其係以人之言詞或書面陳述為攝取內容，並
    以該內容為證據外，照片所呈現之圖像，並非屬人類意思表
    達之言詞或書面陳述，當不在刑事訴訟法第159條第1項所規
    定「被告以外之人於審判外之言詞或書面陳述」之範圍內，
    其有無證據能力，自應與一般物證相同，端視其取得證據之
    合法性及已否依法踐行證據之調查程序，以資認定（最高法
    院97年度台上字第3854號判決意旨參照）。查本案附卷之查
    獲現場及扣押物等照片，雖非供述證據，而無傳聞法則之適
    用，但上開照片乃警方查獲上訴人即被告甲○○（下稱被告
    ）後，依法利用相機採證而拍攝取得，與被告之犯罪事實具
    有關聯性，被告及指定辯護人復不爭執其取得之合法性，並
    經本院依法對當事人提示並告以要旨而踐行調查程序，故有
    證據能力。
三、扣案詳如附表編號一、二所示之改造手槍各1支（槍枝管制
    編號分別為：0000000000、0000000000號），並非供述證據
    ，而無傳聞法則之適用。惟上開扣押物乃警方持搜索票於前
    開時地執行搜索後所合法扣得，且與本件案情具有關聯性，
    是亦有證據能力。
貳、實體方面：
一、訊據被告甲○○雖供承各於前述時地，先後以4500元及5500
    元之代價，分別向不同之成年人購得上開槍枝各1支而持有
    之情節；惟矢口否認前揭違反槍砲彈藥刀械管制條例等犯行
    ，辯稱如附表編號一所示之槍枝，原本即無槍管，如附表編
    號二所示槍枝則裝放原廠有阻鐵之槍管，均不具殺傷力，不
    能因為本件警員到場後，以其他槍管勉強組裝拼湊，即認被
    告有持具殺傷力改造手槍之犯意，況附表編號一所示槍枝之
    保險鈕已經斷裂，槍管無法固定，附表編號二所示槍枝之槍
    管則已鏽蝕，皆無法擊發而不具殺傷力云云。指定辯護人則
    為被告辯護略以：警方查扣上開槍枝時，並非已為組裝完成
    之狀態，經警員在場組裝拼湊及被告之幫忙後，才勉強組合
    起來，尚非完整之槍枝，為逃避查緝而將之拆解；又扣案之
    槍枝縱經鑑定具有殺傷力，亦僅足認定其有殺傷力之客觀事
    實而已，與被告主觀上是否知有殺傷力，並無關聯；再查獲
    現場亦無任何土造子彈，可佐證被告應不知警方所組合之槍
    枝具有殺傷力，蓋若無子彈可供試射，被告如何能知有殺傷
    力等語。
二、經查：
  (一)警方持臺灣彰化地方法院所核發之搜索票，於98年2月3日下
    午1時30分許，前往被告位在彰化縣彰化市○○街259巷65號
    之住處執行搜索，扣得詳如附表編號一、二所示之改造手槍
    各1支等事實，業據證人即本案承辦警員謝俊騰於原審結證
    明確（見原審卷第63頁反面至65頁），並有卷附之搜索票影
    本、台中巿警察局第一分局搜索扣押筆錄、扣押物品目錄表
    等各1份、查獲現場與扣押物之照片共43張（以上見偵查卷
    第12至19、55至65頁）及扣案如附表編號一、二所示之改造
    手槍各1支可為證明。
  (二)而上開扣案之槍枝各1支乃被告於前揭犯罪事實欄所載相異
    之時地，各向真實身分皆不詳但不同之成年人，以前述價格
    所分別購得，而先後持有，且均置於前開住處內等情節，則
    為被告於警詢（見偵查卷第12至14頁）、檢察官訊問（見偵
    查卷第83、186、187、219頁）、原審行準備程序及審理時
    （見原審卷第31至33、66至68頁）均坦承無誤；且其上開多
    次自白，核與前述從其他方面調查所得之事證，尚無不合，
    應為事實，亦可採為證據。
  (三)又扣案之槍枝各1支經刑事警察局以性能檢驗法鑑驗之結果
    ，認送鑑如附表編號一所示之改造手槍1支（槍枝管制編號
    ：0000000000），係由仿WALTHER廠PPK/S型半自動手槍製造
    之槍枝，換裝土造金屬槍管而成，經檢視，雖槍枝欠缺保險
    鈕，惟認不影響槍枝之擊發功能，可供擊發適用子彈使用，
    認具殺傷力；如附表編號二所示改造手槍1支（槍枝管制編
    號：0000000000），則係由仿BERETTA廠92FS型半自動手槍
    製造之槍枝，換裝金屬槍管而成，擊發功能正常，可供擊發
    適用子彈使用，認具殺傷力等情節，有該局98年3月13日刑
    鑑字第0980018512號鑑驗書1份附卷可憑（見偵查卷第178至
    182頁）。該局並另以99年5月14日刑鑑字第0990056177號函
    檢送「槍枝殺傷力鑑定說明」1份答覆本院略以：上開扣案
    槍枝業經該局採以國、內外槍彈鑑定領域共同認可之「性能
    檢驗法」鑑定完畢，確認具有殺傷力無誤，考量正確、合法
    及安全等原則，已無需再以「動能測試法」實際進行試射之
    必要（見本院卷第43至45頁）。而刑事警察局係我國專責槍
    彈鑑定之機構，該專業機關既已依其鑑定之特殊專業智能，
    就本件扣案之改造手槍各1支之材質、結構等各項，綜為判
    斷有如上述，即難認其鑑定有何未盡確實或欠缺完備之情事
    。同時，扣案之改造手槍各1支均具殺傷力之事實，既已臻
    明瞭，即無再以「動能測試法」調查其有無殺傷力之必要。
    從而，依刑事訴訟法第163條之2第2項第3款之規定，被告請
    求復依「動能測試法」再鑑定扣案改造手槍各1支有無殺傷
    力乙節，核無必要，且其否認本件扣案槍枝各1支均具殺傷
    力之部分，容非可採，均予敘明。
  (四)被告雖辯稱附表編號一所示改造手槍之保險鈕已經斷裂，槍
    管無法固定，附表編號二所示改造手槍之槍管則已鏽蝕，均
    無法擊發而不具殺傷力云云。然如附表編號一所示之改造手
    槍，雖槍枝欠缺保險鈕，惟該零件功能僅涉及槍枝有無保險
    作用，並不影響其擊發功能，另如附表編號二所示改造手槍
    ，槍管外側雖具部分鏽蝕現象，但槍管內側並未發現明顯鏽
    蝕現象，故認其擊發功能正常，此有刑事警察局局98年12月
    2日刑鑑字第0980150079號函在卷可按（見原審卷第43至46
    頁），故被告上開辯解，仍無足取。
  (五)再者，前開證人即本件承辦警員謝俊騰於原審尚證稱：查獲
    本案時，因扣得之改造手槍內並無槍管，在場員警曾當場以
    扣得之槍管進行組裝，均無法順利組裝，改由被告進行組裝
    ，始組裝完成，當天總共組裝2支手槍等語（見原審卷第63
    至65頁），並有警方在場進行組裝之照片3張、由被告進行
    組裝之照片2張各附卷可參（見偵查卷第58至59頁、62頁）
    。是扣案之改造手槍各1支於警方前往被告住處查獲時，固
    非組合完整之狀態，然既係在其住處所扣得，被告復一再供
    明本件所有扣案物悉為其所有（見偵查卷第11、83、138頁
    ），扣案槍枝之來源並為被告先後於前述時地，向不同之陌
    生人所購得，則綜合上情以觀，警方查獲時所以非組合完整
    之狀態，厥係被告先前加以拆解所致，此從警方對於槍械之
    構造、拆解及組裝非不熟稔，卻仍需被告始能完成組裝，更
    足以證明。準此而解，扣案之改造手槍各1支縱於查獲前為
    被告加以拆解，也不影響其有殺傷力之認定；否則，若謂因
    查獲時非組合完成之狀態，便不可加以還原而鑑驗其殺傷力
    之有無，即明顯不合邏輯及事理，將導致凡未經許可持有具
    殺傷力之改造手槍或其他制式槍枝者，只要使槍枝呈拆解之
    狀態，即不能論以違反槍砲彈藥刀械管制條例之荒謬現象。
    故被告及指定辯護人所言扣案之改造手槍因係事後所組裝，
    不能據以認定被告違反槍砲彈藥刀械管制條例之規定等辯解
    ，尚無從為被告有利之認定。
  (六)復承前述，扣案之改造手槍各1支乃被告所有，均經換裝金
    屬槍管改造而成，又曾為被告拆解過，而對其構造、性能皆
    有相當之認識，且經鑑定認具殺傷力，則依此等情節而斷定
    被告主觀上顯有未經許可持有可發射子彈具殺傷力改造手槍
    之犯意，自不違反一般經驗法則、論理法則及證據法則。故
    被告及指定辯護人皆爭執被告主觀上並無犯意乙節，本院也
    未予採信。至被告再辯稱如附表編號一所示之槍枝，原本即
    無槍管，如附表編號二所示槍枝則裝放原廠有阻鐵之槍管，
    而均不具殺傷力云云，因徒托空言，無適合之證據可予釋明
    ，致無從為其有利之判斷，亦予敘明。
  (七)綜上所述，被告基於不同之原因，而異時異地，各向不同之
    成年人購得如附表編號一、二所示具殺傷力之改造手槍各1
    支，而未經許可，非法持有等犯行，已事證明確，皆足以認
    定。
三、核被告甲○○所為，先後未經許可，而持有如附表編號一、
    二所示具殺傷力之改造手槍各1支，均係犯槍砲彈藥刀械管
    制條例第8條第4項之未經許可持有可發射子彈具殺傷力之改
    造手槍罪。按非法持有槍砲彈藥刀械等違禁物，所侵害者為
    社會法益，其持有之繼續，為行為之繼續，而非狀態之繼續
    ，故其持有槍砲彈藥刀械時，該罪雖告成立，但其完結，須
    繼續至持有行為終了時為止。同時地被查獲持有二種以上之
    槍砲彈藥刀械，有可能係初始即同時地持有之，亦有可能係
    先後持有而僅同時地被查獲。於最初即同時地持有之情形，
    如持有之客體種類相同（同為手槍，或同為子彈者），縱令
    持有之客體有數個（如數支手槍、數顆子彈），仍為單純一
    罪，不發生想像競合犯之問題；若持有二不相同種類之客體
    （如同時地持有手槍及子彈，或同時地持有槍砲彈藥刀械管
    制條例所定不同條項之槍枝，如手槍及改造槍枝），則為一
    行為觸犯數罪名之想像競合犯。至先後持有而僅同時地被查
    獲者，雖亦併有同時持有之情形（即二持有行為重疊部分）
    ，仍應視其持有之初之犯意如何，憑以判斷其先後所犯持有
    行為，究屬數罪併罰，抑或應論以連續犯（指行為發生在刑
    法第56條修正前者）而以一罪論（最高法院96年度台上字第
    6417號判決意旨參照）。查本件被告係先後於不同之時間、
    地點，向相異之人，分別取得如附表編號一、二所示具殺傷
    力之改造手槍各1支，進而未經許可，非法持有；其先後2次
    行為，原因及時地均不同，犯意各別，行為互殊，自應分論
    併罰。此外，被告請求若認其有罪時，依刑法第59條酌減其
    刑部分，經核被告先後2次分別犯案之情節，均未見有何情
    輕法重，而顯堪憫恕之具體情狀，故所請酌減其刑，實無依
    據，於法未合，附此敘明。
四、原判決綜合證據調查之結果，認被告就未經許可，而先後持
    有如附表編號一、二所示具殺傷力之改造手槍各1支等行為
    ，乃違反前述槍砲彈藥刀械管制條例之規定，共2罪，遂適
    用該條例第8條第4項、刑法第11條前段、第42條第3項、第
    38條第1項第1款等規定，並審酌被告之行為對社會安全造成
    潛在危害，惟其未以之從事不法行為，及其犯罪之動機、目
    的、品行、生活狀況、智識程度，暨犯後態度等一切情狀，
    就其所犯2罪均處有期徒刑3年2月，併科罰金新臺幣6萬元，
    罰金如易服勞役，皆以新臺幣1千元折算1日，及將扣案如附
    表編號一、二所示具殺傷力之改造手槍各1支均予沒收，暨
    定執行刑，核其採證認事、用法均無違誤或不當，量刑亦屬
    妥適，應予維持。被告提起上訴，仍執前詞，謂其並無前揭
    違反槍砲彈藥刀械管制條例等罪嫌云云，殊非可採，本件上
    訴，尚無理由，應予駁回。
據上論結，應依刑事訴訟法第368條，判決如主文。
本案經檢察官乙○○到庭執行職務。
中    華    民    國    99    年    6     月    24    日
            刑事第九庭  審判長法  官  江  德  千
                              法  官  許  旭  聖
                              法  官  莊  深  淵
以上正本證明與原本無異。
如不服本判決應於收受送達後十日內向本院提出上訴書狀，其未
敘述上訴之理由者，並得於提起上訴後十日內向本院補提理由書
（均須按他造當事人之人數附繕本）「切勿逕送上級法院」。
                              書記官  陳  振  海
中    華    民    國    99    年    6     月    24    日
附表：
┌──┬─────────────────────┐
│編號│扣案物品                                  │
├──┼─────────────────────┤
│    │仿WALTHER廠PPK/S型半自動手槍製造之槍枝，換│
│一  │裝土造金屬槍管而成，具殺傷力之改造手槍1支 │
│    │（槍枝管制編號：0000000000號）            │
├──┼─────────────────────┤
│    │仿BERETTA廠92FS型半自動手槍製造之槍枝，換 │
│二  │裝金屬槍管而成，具殺傷力之改造手槍1支（槍 │
│    │枝管制編號：0000000000號）                │
└──┴─────────────────────┘

司法院資訊處製作；財團法人民間司法改革基金會備份。
